【裁判字號】    98,易,454
【裁判日期】    980710
【裁判案由】    詐欺
【裁判全文】
臺灣臺北地方法院刑事判決               98年度易字第454號
公  訴  人  臺灣臺北地方法院檢察署檢察官
被      告  甲○○
上列被告因詐欺案件，經檢察官提起公訴（97年度調偵緝字第
156、157 號），被告於準備程序中先就被訴事實為有罪之陳述
，經本院告以簡式審判程序之旨，並聽取當事人之意見後，本院
合議庭裁定行簡式審判程序，判決如下：
    主  文
甲○○連續犯詐欺取財罪，處有期徒刑陸月，如易科罰金，以銀
元佰元即新台幣玖佰元折算壹日，減為有期徒刑月，如易科
罰金，以銀元佰元即新台幣玖佰元折算壹日。緩刑貳年。
    事  實
一、甲○○係址設臺北市○○路356 巷60號「良園平價海鮮」之
    負責人，明知「良園平價海鮮」經營困難，已無資力償還貨
    款，竟意圖為自己不法之所有，並基於詐欺之概括犯意，先
    於民國95年3 月22起至同月31日止，向「盛豐行有限公司」
    小額購買各種酒類及飲料，貨款合計新臺幣（下同）22,626
    元，當月並銀貨兩訖，藉以取信「盛豐行有限公司」人員後
    ，隨即於同年4 、5 月間，因積欠地下錢莊欠款，而同意地
    下錢莊之不詳姓名成年男子以其名義再陸續向該公司購買同
    類商品，要求准許貨款於次月20日結清。「盛豐行有限公司
    」人員不疑有他下，遂同意其請求，先於同年4 月間交付價
    值90,018元之貨物，又於同年5 月1 日至17日間交付價值共
    117,652 元之貨物，合計20萬7670元之貨物，並由甲○○當
    場在多筆出貨單上簽收，詎「盛豐行有限公司」派員於95年
    5 月20日前往甲○○所經營之「良園平價海鮮」收款時，甲
    ○○竟逃匿無蹤，至此始知受騙。
二、案經告訴人盛豐行有限公司訴由臺灣臺北地方法院檢察署檢
    察官偵查起訴，本院合議庭裁定改依簡式審判程序審理。
    理  由
一、上開犯罪事實，業據被告甲○○於本院準備程序中坦承不諱
    ，核與告訴代理人乙○○、丙○○於偵查中所指訴之情節（
    97年度偵緝字第1411號卷第19至20頁），及證人葉英傑於偵
    查中具結證述之情節相符（96年度偵緝字第74號第37至38頁
    ）、且有客戶交易明細表、出貨單24紙及退貨單2 紙影本附
    卷可證（本院卷第20至36頁），堪認被告上開任意性之自白
    應為事實，可以採信。
    本件事證已臻明確，被告犯行堪以認定，應依法論科。
二、新舊法比較：
    被告等行為後，刑法於94年1月7日修正通過，於同年2月2日
    公布，並於95年7月1日施行。按行為後法律有變更者，適用
    行為時之法律，但行為後之法律有利於行為人者，適用最有
    利於行為人之法律，修正後之刑法第2條第1項定有明文。此
    條規定乃與刑法第1條罪刑法定主義契合， 而貫徹法律禁止
    溯及既往原則，係規範行為後法律變更所生新舊法律比較適
    用之準據法，是刑法第2條本身雖經修正，但刑法第2條既屬
    適用法律之準據法，本身尚無比較新舊法之問題，應一律適
    用裁判時之現行刑法第2條規定以決定適用之刑罰法律。 又
    本次刑法修正之比較新舊法，應就罪刑有關之共犯、未遂犯
    、想像競合犯、牽連犯、連續犯、結合犯，以及累犯加重、
    自首減輕暨其他法定加減原因（如身分加減）與加減例等一
    切情形，綜其全部罪刑之結果而為比較（最高法院95年度第
    8次刑庭會議決議可資參照）。 茲就本件適用刑法法條新舊
    法比較之情形分論如下：
  (一)刑法第56條連續犯之規定業於94年1 月7 日修正刪除，並於
    95 年7月1 日施行。是於新法修正施行後，被告之數犯罪行
    為，即須分論併罰。此刪除雖非犯罪構成要件之變更，但顯
    已影響行為人刑罰之法律效果，自屬法律有變更，依新法第
    2 條第1 項規定，比較新、舊法結果，仍應適用較有利於被
    告之行為時法律即舊法論以連續犯。
  (二)又刑法第339 條第1 項之詐欺取財罪雖未修正，惟該條文之
    法定刑除有期徒刑及拘役外，尚有併科罰金刑之規定，而修
    正後之刑法第33條第5 款既已將罰金刑之最低額由銀元1 元
    即新臺幣3 元，提高為新臺幣1 千元，比較新、舊法結果，
    自以被告行為時即修正前之刑法第33條第5 款規定較有利於
    被告，應依刑法第2 條第1 項前段，適用修正前之刑法第33
    條第5 款規定論科。此外，刑法第2 條第1 項之規定，係規
    範行為後「法律變更」所生新舊法比較適用之準據法。故如
    新舊法處罰之輕重相同，即無比較適用之問題，非此條所指
    之法律有變更，即無本條之適用，應依一般法律適用原則，
    適用裁判時法，其為純文字修正者，更應同此（最高法院95
    年第21次刑事庭會議決議參照）。而被告行為後，刑法施行
    法業於95年6 月14日增訂公布第1 條之1 ，其中第1 項規定
    ：「中華民國九十四年一月七日刑法修正施行後，刑法分則
    編所定罰金之貨幣單位為新臺幣」，第2 項前段明定：「九
    十四年一月七日刑法修正時，刑法分則編未修正之條文定有
    罰金者，自九十四年一月七日刑法修正施行後，就其所定數
    額提高為三十倍」，惟依被告行為時之法律即罰金罰鍰提高
    標準條例第1 條前段，業將刑法分則各罪法定刑所定罰金數
    額提高10倍，再由銀元換算為新臺幣之結果，刑法第336 條
    第2 項法定刑所定罰金最高數額，與修正後之法律規定仍屬
    一致，並無不同，對被告而言尚無有利或不利之情形，揆諸
    前揭說明，自不生新舊法比較之問題，應依一般法律適用原
    則，適用裁判時法即刑法施行法第1 條之1 第1 項、第2 項
    前段之規定，而不再適用罰金罰鍰提高標準條例第1 條前段
    （臺灣高等法院及其所屬法院95年12月刑事法律座談會討論
    結論參照）。
  (三)結論，就上開各項條件綜合比較結果，依刑法第2 條第1 項
    前段之「從舊從輕」原則，適用修正前之相關刑罰法律，對
    被告較為有利，自應適用修正前刑法規定處斷。
三、核被告所為，係犯刑法第339 條第1 項之詐欺取財罪。被告
    所犯之多次詐欺取財罪，時間緊接，手段相同，觸犯相同之
    構成要件罪名，顯係出於概括之犯意為之，應依修正前刑法
    第56條之規定，論以連續犯，以一罪論，並加重其刑。爰審
    酌被告並無前科，素行尚佳，本案犯罪之動機、手段、目的
    及手段，所詐取貨物之價值高達數十萬元，事後業已與告訴
    人達成和解，有告訴人出具之協議書影本附卷為憑（本院卷
    第64至66頁），及被告坦承犯行，態度良好等一切情狀，量
    處如主文所示之刑。又本件被告之犯罪時間為96年4 月24日
    之前，被告係在中華民國96年罪犯減刑條例施行後，因未到
    庭而遭臺灣臺北地方法院檢察署檢察官於97年1 月9 日發佈
    通緝，並於97年7 月2 日經緝獲歸案，此有臺灣臺北地方法
    院檢察署通緝書、解送人犯報告書、97年7 月2 日警詢筆錄
    各1 份可參，是其並無上開條例第5 條不得減刑規定之適用
    ，爰依同條例第2 條第1 項第3 款規定，減其宣告刑2 分之
    1 。又修正後刑法第41條第1 項前段關於得易科罰金之折算
    標準規定，由「得以1 元以上3 元以下折算1 日」（按：此
    規定配合修正前罰金罰鍰提高標準條例第2條 （現已刪除）
    規定，就其原定數額提高為100 倍折算1 日，則最高應以銀
    元300 元折算1 日，經折算為新臺幣後，應以新臺幣900 元
    折算為1 日），提高為「以新臺幣1 千元、2 千元或3 千元
    折算1 日」，並刪除「因身體、教育、職業、家庭之關係或
    其他正當事由，執行顯有困難」之條件。是以修正前刑法第
    41條第1 項前段關於易科罰金之折算標準對被告較為有利，
    應依修正前刑法第41條第1 項前段之規定就宣告刑及減得之
    刑諭知易科罰金之折算標準。
四、末查，被告前未曾受有期徒刑以上刑之宣告，此有臺灣高等
    法院被告前案紀錄表1 份存卷可考，被告因一時失慮，始犯
    本罪，且參酌被告業已與告訴人達成和解，公訴人及告訴人
    均於本院審理中同意予以緩刑宣告，本院認其經此偵、審之
    教訓，自當知所惕勉而無再犯之虞，綜核各情認上開對被告
    所宣告之刑以暫不執行為適當，故併予宣告緩刑2 年，以啟
    自新。
據上論斷，應依刑事訴訟法第273 條之1 第1 項、第299 條第1
項前段，刑法第2 條第1 項前段，刑法第339 條第1 項，修正前
刑法第56條、第41條第1 項前段，修正前罰金罰鍰提高標準條例
第2 條規定，現行法規所定貨幣單位折算新臺幣條例第2 條，中
華民國九十六年罪犯減刑條例第2 條第1 項第3 款、第7 條、第
9條 ，判決如主文。
本案經檢察官呂俊儒到庭執行職務。
中    華    民    國    98    年    7     月    10    日
                  刑事第十九庭  法  官  紀文惠
上正本證明與原本無異。
如不服本判決應於收受送達後10日內向本院提出上訴書狀，並應
敘述具體理由；其未敘述上訴理由者，應於上訴期間屆滿後20日
內向本院補提理由書（均須按他造當事人之人數附繕）「切勿逕
送上級法院」。
                                書記官  鄭伊芸
中    華    民    國    98    年    7     月    10    日
附錄本案論罪科刑法條全文
中華民國刑法第339條
（普通詐欺罪）
意圖為自己或第三人不法之所有，以詐術使人將本人或第三人之
物交付者，處5 年以下有期徒刑、拘役或科或併科1 千元以下罰
金。
以前項方法得財產上不法之利益或使第三人得之者，亦同。
前二項之未遂犯罰之。


司法院資訊處製作；財團法人民間司法改革基金會備份。
